【裁判字號】    92,交訴,30
【裁判日期】    920728
【裁判案由】    公共危險等
【裁判全文】
臺灣高雄地方法院刑事判決                          九十二年度交訴字第三號
    公  訴  人  臺灣高雄地方法院檢察署檢察官
    被      告  乙○○
    被      告  甲○○
右列被告等因公共危險等案件，經檢察官提起公訴（九十二年度偵字第三四三三號）
，本院判決如左︰
    主  文
乙○○服用酒類，不能安全駕駛動力交通工具而駕駛，處拘役伍拾玖日，如易科罰金
，以佰元（即新台幣玖佰元）折算壹日。
甲○○駕駛動力交通工具肇事，致人傷害而逃逸，處有期徒刑捌月，緩刑參年。又被
訴過失傷害部分不受理。
    事  實
一、乙○○明知服用酒類足以造成不能安全駕駛動力交通工具之危險，竟於民國九十
    一年十二月二十日晚上某時，飲用數量不詳之高粱酒，並於視覺及行為反應能力
    降低，已不能安全駕駛動力交通工具之情形下，仍貿然於飲酒之後，騎乘車牌號
    碼ＸＭＶ─四七三號重型機車（起訴書誤載為ＸＮＶ─四七三號輕型機車）。又
    甲○○則於同日晚上十時許，騎乘車牌號碼ＯＡＡ─一一七號重型機車外出，於
    同日晚上十一時四十三分許，沿高雄市前鎮區鎮○○街由南往北方向行駛，行經
    該街與鎮○路○○路口時，原應注意轉彎車應讓直行車先行，而當時天氣晴朗，
    視距良好，道路乾燥無任何缺陷與障礙，並無不能注意之情事，詎甲○○竟疏於
    注意，見乙○○適騎乘上開重型機車沿鎮○○街由北往南方向直行而來，猶貿然
    左轉鎮州路，致其所騎機車右側車身撞及乙○○所駕機車前輪左側，乙○○因而
    人車倒地，受有左肩關節脫位併左肱骨骨折之傷害（過失傷害部分已據乙○○於
    本院審理中撤回告訴）。詎甲○○明知業已駕車肇事，雖有停車下來察看，但竟
    未對乙○○採取必要之救護措施，反基於肇事逃逸之犯意，旋即繼續駕車逃逸。
    嗣經路人記下甲○○所騎機車車牌號碼而報警處理，且經警到場以酒精測試器對
    乙○○測試，測得乙○○之呼氣酒精濃度測定值高達每公升零點六○毫克，遂分
    別查獲上情。
二、案經高雄市政府警察局前鎮分局報告台灣高雄地方法院檢察署檢察官偵查起訴。
    理  由
壹、有罪部分：
  一、訊據被告乙○○、甲○○對於右開時、地之犯罪事實均坦承不諱，二人所供並
      核屬相符。又被告甲○○前揭違規駕車肇事，致被告乙○○受有左肩關節脫位
      併左肱骨骨折之傷害之事實，則有被告乙○○之診斷證明書及道路交通事故調
      查報告表、交通事故談話紀錄表各乙份在卷可稽，且經高雄市政府交通局車輛
      行車事故鑑定委員會鑑定結果，亦同認被告甲○○轉彎車未讓直行車先行為肇
      事主因，有該鑑定委員會九十二年五月一日高市車鑑字第○九二○○○二一九
      六號函暨鑑定意見書乙份，可資參照。另被告乙○○經警測得之呼氣酒精濃度
      高達每公升零點六○毫克，有酒精測定值表乙紙附卷可按。按刑法第一百八十
      五條之三規定所謂「不能安全駕駛」，係抽象危險犯，並不以發生具體危險為
      必要，對於呼氣酒精濃度已達每公升零點五五毫克（○．五五ＭＧ＼Ｌ）以上
      ，肇事率為一般正常人之十倍，認為已達不能安全駕車之標準，此業經法務部
      八十八年五月十八日以法八八檢字第○○一六六九號函告週知，應為絕對不能
  安全駕駛動力交通工具。且依醫學文獻所知，酒精對人體造成之影響，於呼氣
      時酒精濃度達每公升零點二五毫克（約合體內血液中酒精濃度五○ＭＧ＼ＤＬ
      或零點零五％）即會輕度中毒，造成輕度協調功能降低；呼氣酒精濃度達每公
      升零點五毫克時（約合體內血液中酒精濃度一○○ＭＧ＼ＤＬ或零點一％）屬
      中度中毒症狀，出現反應較慢、感覺減低、影響駕駛之狀況；而使用酒精後對
      於身體之影響，與駕駛能力有關者包括︰(1)對移動景物之追蹤能力、(2)眼睛經
      強光照射後之恢復視力之能力、(3)監視四周之注意能力。然許多飲酒者於飲酒
      後，因無可自覺之生理反應，以致腦部缺損而仍不自知，故照常開車，此即眾
      多酒後駕車肇事之主因之一。本件被告乙○○飲酒後駕車，因酒醉意識不清，
      致未能注意車前狀況，因而與違規駕駛之被告甲○○發生車禍，此同有上開鑑
      定委員會鑑定是認，更益徵被告乙○○於飲用酒類後，其控制與反應能力均受
      影響，已達不能安全駕駛之情狀。綜此以觀，本件事證應屬明確，被告乙○○
      、甲○○之犯行均應堪認定。
  二、核被告乙○○所為，係犯刑法第一百八十五條之三「服用酒類，不能安全駕駛
動力交通工具而駕駛」罪；核被告甲○○所為，係犯同法第一百八十五條之四
      「駕駛動力交通工具肇事，致人傷害而逃逸」罪。本院審酌被告乙○○酒後不
      能安全駕駛而駕駛，業已危及人車往來之安全，而被告甲○○肇事逃逸，則違
      背駕車肇事後應對於被害人即時救護之法義務及道德感情，且因本件車禍既已
      造成被告乙○○左肩關節脫位併左肱骨骨折等不甚輕微之傷害，被告甲○○猶
      仍駕車逃逸，當應受有更重之非難；惟另考量被告乙○○除因恐嚇取財案件，
      於七十六年間經法院判處有期徒刑六月外，此外即無任何前科紀錄，而被告甲
      ○○則均無前科紀錄，此有本院被告院內索引卡紀錄表及台灣高等法院被告全
      國前案紀錄表各乙份在卷可按，素行均非不良，且被告二人於本院審理時均能
      坦承犯行，被告甲○○事後亦與被告乙○○達成和解，並已賠付被告乙○○新
      台幣十三萬五千元，此據被告二人供明在卷，並有和解書乙份在卷可稽，被告
      甲○○顯已盡力彌補其所造成之損害等一切情狀，酌情分別量處如主文所示之
      刑，並諭知被告乙○○易科罰金之折算標準，以資懲儆。再者，被告甲○○前
      未曾受任何有期徒刑以上刑之宣告，已如前述，綜上情節以觀，被告甲○○經
      此偵、審程序之教訓後，當知所警惕，本院認尚無逕對被告甲○○施以自由刑
      之必要，自可先賦予被告甲○○非在監之適當社會處遇以期其能有效回歸社會
      。故上開對被告甲○○宣告之刑，以暫不執行為適當，爰諭知緩刑三年，以啟
      自新。
貳、不受理部分：
  一、公訴意旨另以被告甲○○前揭駕車撞及被告乙○○所駕機車，致被告乙○○受
      有傷害之行為，尚涉有刑法第二百八十四條第一項前段過失傷害罪嫌等語。
  二、按「告訴乃論之罪，告訴人於第一審辯論終結前，得撤回其告訴」、「告訴經
      撤回者，法院應諭知不受理之判決」，刑事訴訟法第二百三十八條第一項、第
      三百零三條第三款分別定有明文。
  三、本件被告甲○○因前揭過失傷害案件，經檢察官提起公訴，認被告甲○○係犯
      刑法第二百八十四條第一項前段之過失傷害罪，依同法第二百八十七條前段之
      規定，須告訴乃論。茲據告訴人即被告乙○○於本院審理中，撤回其告訴，揆
      諸前開法律規定，爰諭知不受理之判決。
據上論結，應依刑事訴訟法第二百九十九條第一項前段、第三百零三條第三款，刑法
第一百八十五條之三、第一百八十五條之四、第四十一條第一項、第七十四條第一款
，罰金罰鍰提高標準條例第二條，判決如主文。
本案經檢察官李靜文到庭執行職務。
中      華      民      國    九十二    年      七      月    二十八    日
                              臺灣高雄地方法院刑事第七庭
                                  法  官  陳信旗
右為正本證明與原本無異。
如不服本判決，應於送達後十日內，向本院提出上訴狀。
                                  書記官  張家榮
中      華      民      國    九十二    年      七      月    二十八    日
附錄本判決論罪之法條：
刑法第一百八十五條之三
    服用毒品、麻醉藥品、酒類或其他相類之物，不能安全駕駛動力交通工具而駕駛
    者，處一年以下有期徒刑、拘役或三萬元以下罰金。
刑法第一百八十五條之四
    駕駛動力交通工具肇事，致人死傷而逃逸者，處六月以上五年以下有期徒刑。


司法院資訊處製作；財團法人民間司法改革基金會備份。
